臺灣高雄地方法院刑事判決　　　　　　　 111年度易字第20號

公　訴　人　臺灣高雄地方檢察署檢察官
被　　　告　張博涵


上列被告因詐欺案件，經檢察官聲請簡易判決處刑（110 年度偵
字第19955 號），本院認不宜逕以簡易判決處刑，改行通常程序
審理（原簡易案件案號：110 年度簡字第3111號），嗣因被告於
準備程序中就被訴事實為有罪之陳述，經本院告知簡式審判程序
之旨，並聽取被告與檢察官之意見後，裁定行簡式審判程序，判
決如下：
    主  文
張博涵幫助犯詐欺取財罪，處拘役貳拾日，如易科罰金，以新臺
幣壹仟元折算壹日。
    事實及理由
一、本件被告張博涵所犯非死刑、無期徒刑、最輕本刑三年以上
    有期徒刑之罪或高等法院管轄第一審之案件，於本院準備程
    序進行中就被訴事實為有罪陳述，經告知簡式審判程序之旨
    ，並聽取公訴人、被告之意見後，由本院依刑事訴訟法第27
    3 條之1 第1 項規定，裁定進行簡式審判程序。又依刑事訴
    訟法第273 條之2 、同法第159 條第2 項規定，簡式審判程
    序不適用傳聞法則有關限制證據能力之相關規定，合先敘明
    。
二、本件犯罪事實、證據，除將聲請簡易判決處刑書犯罪事實欄
    第18行之「文件門市」更正為「文建門市」，並就證據部分
    補充「被告張博涵於本院準備程序中之自白」外，其餘與檢
    察官聲請簡易判決處刑書之記載相同，爰依刑事訴訟法第31
    0 條之2 準用第454 條第2 項規定引用之（如附件）。
三、論罪科刑：
　㈠核被告所為，係犯刑法第30條第1 項前段、第339 條第1 項
    幫助詐欺取財罪。
  ㈡被告未實際參與詐欺犯行，所犯情節較正犯輕微，爰依刑法
    第30條第2 項規定減輕其刑。
  ㈢爰以行為人之責任為基礎，審酌被告任意為無信賴關係之他
    人代為收送包裹，幫助他人遂行詐欺取財犯行，造成告訴人
    蔣雅鈞蒙受財產損害，亦使國家查緝犯罪困難，所為確實可
    議；然衡以被告犯後始終坦承犯行之態度，以及被告就本件
    犯行僅係處於幫助地位，較之實際實行詐騙之人，惡性較輕
    ；並斟酌告訴人所受損害程度、告訴人遭詐騙而寄送之金融
    卡幸尚未供匯入其他詐欺所得款項，兼衡被告從無前科，素
    行尚屬良好、自述教育程度為五專在學中、家境一般之生活
    狀況（見院卷第41頁）等一切情狀，量處如主文所示之刑，
    並衡酌上揭犯罪情節，諭知易科罰金之折算標準。
四、沒收部分：
  ㈠被告就本案幫助詐欺犯行，於前往超商領取包裹完畢後，旋
    即為警查獲，故未能持前開包裹以領取約定之報酬新臺幣（
    下同）500 元等節，業據其於本院審理中供述明確（見院卷
    第40頁），核與其警詢筆錄及本案扣押物品清單所顯示查獲
    情狀相符（見警卷第10、29頁），足見其前揭供述應與事實
    相符。又卷內尚無積極證據證明被告另有獲得報酬，故本案
    應認其尚無前開犯罪所得，尚不生應予以沒收或追徵之問題
    。
  ㈡另所謂幫助犯係指就他人之犯罪加以助力，使其易於實施之
    積極或消極行為而言。其犯罪態樣與實施犯罪之正犯有異，
    其所處罰者，乃其提供助力之行為本身，而非正犯實施犯罪
    之行為，因此幫助犯對正犯所有供犯罪所用或因犯罪所得之
    物，無庸併為沒收之宣告；幫助犯僅係對於犯罪構成要件以
    外行為為加工，除因幫助行為有所得外，正犯犯罪所得，非
    屬幫助犯之犯罪成果，自不得對其為沒收之諭知( 最高法院
    88年度台上字第6234號、106 年度台上字第1196號判決意旨
    參照）。是扣案如聲請簡易判決處刑書所示告訴人之中華郵
    政金融卡1 張，核屬本案詐欺集團正犯之所得，依前說明，
    自無庸隨同在被告所犯幫助詐欺罪刑下宣告沒收。此外，告
    訴人亦已申請掛失金融卡，使該金融卡失去功用，有告訴人
    之警詢筆錄在卷可稽（見警卷第17頁），併此指明。
  ㈢至扣案領取包裹後所得取貨明細1 張，固為被告本案幫助詐
    欺犯行所生之物，然本院衡以該等取貨明細價值甚為低微，
    亦難持以供另案詐欺、幫助詐欺犯行所用，縱令諭知沒收仍
    無助達成預防再犯之目的，應屬刑法第38條之2 第2 項所稱
    「欠缺刑法上之重要性」，爰不予宣告沒收。
  ㈣至扣案Iphone 11 手機1 支，經被告否認供本案犯罪使用，
    復無證據證明該扣案物與本案犯罪關聯性，爰不予諭知沒收
    。
據上論斷，應依刑事訴訟法第273 條之1 第1 項、第299 條第1
項前段、第310 條之2 、第454 條第2 項，判決如主文。
本案經檢察官伍振文聲請簡易判決處刑，檢察官李文和到庭執行
職務。
中　　華　　民　　國　 111　　年　　2 　　月　　25　　日
                  刑事第四庭    法　官  姚億燦
以上正本證明與原本無異。
如不服本判決應於收受判決後20日內向本院提出上訴書狀，並應
敘述具體理由。其未敘述上訴理由者，應於上訴期間屆滿後20日
內向本院補提理由書(均須按他造當事人之人數附繕本)「切勿逕
送上級法院」。
因疫情而遲誤不變期間，得向法院聲請回復原狀。
中　　華　　民　　國　 111　　年　　2 　　月　　25　　日
                                書記官  莊昕睿
附件：
臺灣高雄地方檢察署檢察官聲請簡易判決處刑書　
                                    110年度偵字第19955號
    被　　　告　張博涵　女　20歲（民國00年00月00日生）
                        住高雄市○○區○○路000巷00號4樓
                        國民身分證統一編號：Z000000000號
上列被告因詐欺案件，業經偵查終結，認為宜以簡易判決處刑，
茲將犯罪事實及證據並所犯法條分敘如下：
        犯罪事實
一、張博涵應可知悉依一般社會生活之通常經驗，任何人均可自
    行至超商或物流貨運站領取包裹，若有收受包裹之必要，自
    可要求對方直接將包裹以店對店之方式，寄送至自己方便收
    取之超商或物流貨運站，或直接請物流公司宅配至住居所，
    並可預見非有正當理由，倘依他人指示至超商領取包裹後，
    再以物流貨運轉寄或至特定地點交給他人，該他人將可能藉
    以遂行詐欺取財犯行，並逃避檢警人員之追緝，而此一結果
    之發生並不違背其本意之情況下，竟仍基於幫助他人詐欺取
    財之不確定故意，於民國110 年9 月13日前與朋友吳伊恩約
    定張博涵依指示領取一個包裹可賺取報酬新臺幣（下同）50
    0 元，領完包裹後對方會主動聯繫，再依指示至指定地點放
    置包裹並收取對方已提早放在該處之報酬。另一方面，蔣雅
    鈞於110 年9 月11日13時許在FB社團「台中地區家庭代工」
    徵家庭代工工作，蔣雅鈞依該文章與LINE帳號「PW92288 」
    、暱稱「慈慈慈」之不詳人士聯繫，對方要求蔣雅鈞提供提
    款卡及提款密碼以供核對，致蔣雅鈞誤以為真，而將其名下
    中華郵政帳號000-00000000000000號帳戶之提款卡寄送至7-
    11超商文件門市（址設高雄市○○區○○○路00號1 樓）。
    嗣張博涵依吳伊恩指示於110 年9 月13日10時8 分至前開7-
    11超商領取蔣雅鈞寄出的包裹後，剛離開超商，遭遇巡邏員
    警盤查，扣得蔣雅鈞之提款卡1 張、取貨明細1 張、Iphone
    _11 手機1 支。
二、案經蔣雅鈞訴由高雄市政府警察局鳳山分局報告偵辦。
        證據並所犯法條
一、上揭犯罪事實，業據被告張博涵於警詢及偵查中坦承不諱，
    核與告訴人蔣雅鈞於警詢指訴情節相符，並有搜索扣押筆錄
    、扣押物品目錄表、臺中市政府警察局豐原分局合作派出所
    陳報單、內政部警政署反詐騙諮詢專線紀錄表、臺中市政府
    警察局豐原分局合作派出所受理案件證明單、臺中市政府警
    察局豐原分局合作派出所受理各類案件紀錄表、蔣雅鈞與LI
    NE帳號「PW92288 」、暱稱「慈慈慈」之LINE對話截圖、7-
    11取貨明細影本、高雄市政府警察局鳳山分局處理少年偏差
    行為曝險觸法暨保護案件通報單、現場照片在卷可稽，復有
    提款卡1 張、取貨明細1 張、Iphone_11 手機1 支扣案可佐
    ，被告犯嫌堪以認定。
二、經查，被告依陌生人之指示前往領取並交付包裹，其對價係
    依件計酬，且被告並未經上游授權打開包裹處置利用其內容
    物，對整體實施詐騙之過程僅處於跑腿之工具角色，應認定
    被告係以幫助他人犯罪之意思，實施上開犯罪構成要件以外
    之行為，論以幫助詐欺已足，相似案例有臺灣臺中地方法院
    109 年度訴字第1741號判決可參。因此，核被告所為，係犯
    刑法第30條第1 項、第339 條第1 項之幫助詐欺取財罪嫌。
三、扣押物品之處理：
　㈠蔣雅鈞之提款卡1 張，為犯罪所得且屬於被告所有，應依刑
  　法第38條之1 第1 項宣告沒收。
　㈡取貨明細1 張，為犯罪所生之物且屬於被告所有，請依刑法
  　第38條第2 項宣告沒收。
　㈢Iphone_11 手機1 支，無證據證明用於與吳伊恩聯繫，不聲
  　請沒收。
四、依刑事訴訟法第451條第1項聲請逕以簡易判決處刑。
    此　致
臺灣高雄地方法院
中　　華　　民　　國　 110　　年　　9 　　月　　16　　日
                               檢　察　官　伍振文
上正本證明與原本無異 
中　　華　　民　　國　 110　　年　　10　　月　   8　　日
                               書  記  官  王怡璇
所犯法條：
中華民國刑法第30條
（幫助犯及其處罰）
幫助他人實行犯罪行為者，為幫助犯。雖他人不知幫助之情者，
亦同。
幫助犯之處罰，得按正犯之刑減輕之。
中華民國刑法第339條
（普通詐欺罪）
意圖為自己或第三人不法之所有，以詐術使人將本人或第三人之
物交付者，處 5 年以下有期徒刑、拘役或科或併科 50 萬元以
下罰金。
以前項方法得財產上不法之利益或使第三人得之者，亦同。
前二項之未遂犯罰之。